臺灣高等法院民事判決
110年度上字第618號
上  訴  人  根昌興業有限公司

法定代理人  陳建棠  
被  上訴人  林宏駿  


訴訟代理人  李子聿律師
複  代理人  沈志偉律師
上列當事人間請求履行契約事件，上訴人對於中華民國109年12
月23日臺灣桃園地方法院109年度訴字第1706號第一審判決提起
上訴，本院於110年9月7日言詞辯論終結，判決如下：
    主      文
上訴駁回。
第二審訴訟費用由上訴人負擔。 
    事實及理由
一、被上訴人主張：上訴人前承攬訴外人唐葳科技股份有限公司
    （下稱唐葳公司）發包「八里污水處理廠第3期設備汰舊更
    新工程-綜合標」之部分工程（下稱系爭工程），因伊協助
    其完成系爭工程，上訴人於民國108年12月7日書立承諾書（
    下稱系爭承諾書），承諾於領取工程款達總工程款80％時支
    付新臺幣（下同）200萬元。然上訴人領取之工程款已超過
    總工程款80％，經伊屢次催討仍未給付。爰依系爭承諾書之
    約定，請求上訴人給付200萬元。及自起訴狀繕本送達翌日
    起至清償日止按週年利率5％計算之利息。　　
二、上訴人則以：伊為施作系爭工程而向被上訴人訂購零件刮泥
    板，約定總價金1,442,495元，惟被上訴人未如期交貨，並
    要求伊於工程獲利後給付200萬元始交貨，伊因擔心工程延
    誤而同意收取總工程款80％時給付被上訴人200萬元，惟被上
    訴人並無提供伊技術上及資金上協助，伊係受被上訴人詐欺
    而簽訂系爭承諾書。系爭承諾書係為共享工程利潤簽署，雖
    記載伊應給付200萬元之意旨，但伊獲利並未達預期程度，
    應由兩人另行結算工程獲利確認伊是否有給付義務等語，資
    為抗辯。
三、原審判決上訴人應給付被上訴人200萬元，及自109年7月15
    日起至清償日止，按週年利率5％計算之利息。上訴人不服提
    起上訴，聲明：㈠原判決廢棄。㈡被上訴人在第一審之訴駁回
    。被上訴人則答辯聲明：上訴駁回。
四、兩造不爭執事項（見本院卷第40、55頁）：
  ㈠上訴人於108年8日6日承攬唐葳公司發包之系爭工程，約定承
    攬報酬共2,407萬元，加計5％營業稅後為25,273,500元，有
    工程合約書2份可證（見原審卷第65-85頁）。
  ㈡兩造於108年12月7日在許朝財律師事務所簽立系爭承諾書，
    其上記載：上訴人承諾於領取系爭工程之工程款達總工程款
    80％時支付被上訴人200萬元（見原審卷第41頁）。
  ㈢系爭工程於109年2月18日竣工，同年6月12日驗收合格。上訴
    人領取之工程款已超過80％，有上訴人收款明細表可證（見
    原審卷第61頁）。
五、被上訴人主張上訴人領取之工程款已超過總工程款80％，應
    依系爭承諾書之約定給付200萬元等語，為上訴人否認，並
    以前詞置辯。兩造爭點為：㈠系爭承諾書是否為上訴人受詐
    欺而簽署？㈡被上訴人依系爭承諾書請求上訴人給付200萬元
    ，有無理由？茲審酌如下： 　　
　㈠系爭承諾書是否為上訴人受詐欺而簽署？
　⒈經查，被上訴人為鴻富環保科技股份有限公司（下稱鴻富公
    司）法定代理人；且上訴人於108年8月6日承攬系爭工程，
    於同年月8日向鴻富公司採購刮泥板，鴻富公司於同年月14
    日簽回採購單，另於108年12月1日就代安裝系爭工程之金屬
    矩型刮泥機一事提出報價單予上訴人，上訴人則於同日簽認
    等節，有採購單、估價單可證（見原審卷第87-89頁）。可
    見上訴人為施作系爭工程，應有向鴻富公司採購刮泥板，並
    請鴻富公司代安裝刮泥機。又證人即系爭承諾書擬定人許朝
    財律師結證稱：「因為被告公司（即上訴人）與原告（即被
    上訴人）公司分別承攬唐葳公司的案件，他們認為需要用合
    作關係來分享彼此的利潤，被告公司承攬的金額比較高，原
    告公司承攬的金額比較低，所以他們經過彙算簡化之後，認
    為如果被告公司願意給200萬元，就是一個最保守的估計，
    故以此承諾書確保上開約定」、「如我方才所述，也就是兩
    個公司要承攬唐葳公司的工程，彼此都有利潤，他們是用利
    潤共享的方式，也就是彼此的利潤各給對方一半，我是根據
    他們的意思做出一份簡單的承諾書，故以此承諾書確保上開
    約定」等語（見原審卷第94、95頁）；其中關於鴻富公司與
    上訴人是否分別承攬唐葳公司之工程部分，雖與前述上訴人
    承攬系爭工程後，向鴻富公司採購刮泥板、請鴻富公司代安
    裝乙節不甚相符，但證人許朝財另證述：「雙方合作的具體
    內容我不清楚」、「（問：被證二、三，被告有分包給原告
    設立的公司即鴻富公司，該工程也有分包給原告林宏駿（即
    被上訴人），你是否了解？）我不清楚，沒有看過這些資料
    」等語（見原審卷第94、95頁）。是證人許朝財前開證述瑕
    疵，應係因兩造未告知合作細節並提出文件以供審視所致，
    該等瑕疵尚無礙於證人許朝財其他證述之真正。則綜合上訴
    人承攬系爭工程後，向鴻富公司採購刮泥板、請鴻富公司代
    安裝，及證人許朝財證述意旨以觀，被上訴人以鴻富公司之
    名義與上訴人合作進行系爭工程，而約定分享利潤，因彙算
    保守估計上訴人至少應給付被上訴人200萬元，並將約定內
    容簡化如系爭承諾書，確保上訴人應給付被上訴人之款項為
    200萬元乙節，應堪認定。
　⒉上訴人雖抗辯被上訴人簽署採購單、估價單後，以其如不簽
    署系爭承諾書，即不交貨使其工程遲延而被罰款等詞，有計
    畫性地詐欺其簽署系爭承諾書云云。但上訴人就其抗辯被上
    訴人卻故意不使鴻富公司出貨云云，未舉證證明；且依證人
    許朝財前開證述，兩造係因共享利潤，保守估計上訴人至少
    應給付被上訴人200萬元，而為系爭承諾書之約定乙節，已
    如前述；而承攬人承攬工程，本應審慎評估確認能否於約定
    之工程期間完成工作，承攬人因需依約完成工作，而於時間
    緊迫之際與他人合作，並同意分享利潤，尚非可逕認該他人
    所為乃係詐欺行為。是上訴人前開抗辯，不足為取。
　㈡被上訴人依系爭承諾書請求上訴人給付200萬元，有無理由？
    經查，系爭承諾書記載：上訴人承諾於領取系爭工程之工程
    款達總工程款80％時支付被上訴人200萬元乙節，為兩造不爭
    ；且兩造約定共享系爭工程利潤，彙算後，保守估計上訴人
    應給付被上訴人200萬元，已經證人許朝財證述如前；參諸
    上訴人如未能順利施工取得工程款，即無利潤可言，是上訴
    人領取工程款達總工程款80％，應係兩造彙算而保守估計上
    訴人需給付200萬元之基礎。則系爭承諾書約定之領取工程
    款達總工程款80％一事，應係以將來不確定之事實之成就，
    使為上訴人給付被上訴人200萬元義務發生效力之停止條件
    。又系爭工程於109年2月18日竣工，同年6月12日驗收合格
    ，上訴人領取之工程款已超過80％一情，為兩造不爭，系爭
    承諾書約定之停止條件應已成就。是被上訴人主張上訴人應
    依系爭承諾書給付200萬元，核屬有據。上訴人雖抗辯兩造
    約定利潤共享，其就系爭工程所得利潤因遭業主扣款而減少
    ，被上訴人未被扣款，應有利潤，故應與其另行結算，確認
    被上訴人得否請求云云。然兩造所約定之200萬元，乃係經
    兩造彙算之最保守金額，系爭承諾書係為確保上訴人給付被
    上訴人200萬元而簽署乙節，觀諸證人許朝財前開證述即明
    ，且系爭承諾書並未記載兩造尚須另行結算之意旨，況上訴
    人就其遭扣款，利潤不足其與被上訴人彙算時計算之數額等
    抗辯，並未提出證據為證，此一抗辯，自無足取。從而，被
    上訴人依系爭承諾書，請求上訴人給付200萬元，為有理由
    。
六、綜上所述，被上訴人依系爭承諾書，請求上訴人給付200萬
    元，及自支付命令送達翌日即109年7月15日（送達證書見支
    付命令卷第24頁）起至清償日止，按週年利率5％計算之利息
    ，自屬正當，應予准許。從而原審為上訴人敗訴之判決，並
    無不合。上訴論旨指摘原判決不當，求予廢棄改判，為無理
    由，應駁回上訴。
七、上訴人雖聲請傳喚證人許朝財證明兩造約定情形，但許朝財
    業已於原審作證，且已經上訴人於原審委任訴訟代理人當庭
    訊問，其對質權已受保障，上訴人法定代理人陳建棠以其需
    與證人許朝財對質為由聲請再次傳喚，核無調查必要。本件
    事證已臻明確，兩造其餘之攻擊或防禦方法及所用之證據，
    經本院斟酌後，認為均不足以影響本判決之結果，爰不逐一
    論列，附此敘明。
八、據上論結，本件上訴為無理由，依民事訴訟法第449條第1項
    、第78條，判決如主文。
中　　華　　民　　國　　110 　年　　9 　　月　　28　　日
                  民事第十一庭  
                        審判長法  官  李慈惠
                              法  官  吳燁山
                              法  官  趙雪瑛
正本係照原本作成。
如不服本判決，應於收受送達後20日內向本院提出上訴書狀，其
未表明上訴理由者，應於提出上訴後20日內向本院補提理由書狀
（均須按他造當事人之人數附繕本）上訴時應提出委任律師或具
有律師資格之人之委任狀；委任有律師資格者，另應附具律師資
格證書及釋明委任人與受任人有民事訴訟法第466條之1第1項但
書或第2項所定關係之釋明文書影本。如委任律師提起上訴者，
應一併繳納上訴審裁判費。
中　　華　　民　　國　　110 　年　　9 　　月　　28　　日
　　　　　　　　　　　　　    書記官  郭晋良